臺灣花蓮地方法院刑事判決　　　　　　99年度交簡上字第32號
上　訴　人
即　被　告　黃永生
上列上訴人即被告因公共危險案件，不服本院花蓮簡易庭99年度
花交簡字第433號中華民國99年9月10日第一審判決（聲請簡易判
決處刑案號： 99年度偵字第867號），提起上訴，本院管轄之第
二審合議庭判決如下：
    主  文
上訴駁回。
    事實及理由
一、本案經本院審理結果，認第一審判決上訴人即被告黃永生犯
    刑法第185條之3之不能安全駕駛動力交通工具罪，處有期徒
    刑4月，如易科罰金，以新臺幣（ 下同）1,000元折算1日，
    認事用法及量刑均無不當，應予維持，並引用第一審簡易判
    決書記載之事實、證據及理由。
二、被告上訴意旨略以：刑法第185條之3之成立要件，係以服用
    毒品、麻醉藥品、酒類或其他相類似之物，不能安全駕駛動
    力交通工具為成立要件，如於事後飲用則無該條之適用，而
    被告係於發生車禍後，才和林堯圻一起喝酒，開車前並未飲
    酒，且被告除將被害人載至黃外科診所就診外，並通知員警
    到場處理，員警會至該處處理，係因被告報警處理，若認被
    告有罪，原審卻疏漏有無自首之情事，顯有違失云云。
三、證據能力部分：經查，證人陳威君、陳嘉麟、林新樺於警詢
    及證人鍾瑞貞於警、偵訊之證述，經檢察官及被告於本院審
    理時同意將該等證據資料列為證據調查，本院審酌上開證據
    資料作成時之情況，並無強暴、脅迫、利誘、詐欺或其他不
    正方法等不適當之情形，依刑事訴訟法第159條之5第 1項之
    規定，認均具有證據能力。至其餘本院認定犯罪事實依據之
    各項證據之證據能力，被告於言詞辯論終結前，均未聲明異
    議，該等證據已經本院於審理時逐一提示予被告表示意見，
    本院審酌該等證據之取得過程並無瑕疵，與本案待證事實間
    復具有相當之關聯性，以之為本案證據並無不當，自得採為
    本件認定事實之基礎，併此敘明。
四、本件爭點在於被告究竟係在發生車禍後或在開車發生車禍前
    飲酒及被告是否符合自首之規定。
（一）關於被告是否於車禍發生後飲酒部分：
  １、原審判決依據證人陳威君、陳嘉麟、林新樺於警詢及證人
      鍾瑞貞於於警、偵訊之證述，佐以卷附之道路交通事故當
      事人酒精測定紀錄表、刑法第一百八十五條之三案件觀察
      紀錄表、花蓮縣警察局舉發違反道路交通管理事件通知單
      、道路交通事故現場圖、道路交通事故調查報告表、現場
      照片18張等，認定被告確係在某不詳地點飲用酒類後，已
      達不能安全駕駛動力交通工具之狀態，仍駕駛車牌號碼26
      50-GY號自小貨車（ 下稱上開自小貨車），並撞傷陳威君
      ，嗣經警對其施以吐氣酒精濃度測試，結果其吐氣酒精濃
      度達每公升0.81毫克乙節，已清楚交代認定事實所憑之證
      據，其說理亦未有何違背經驗法則或論理法則之處，是被
      告於酒後達不能安全駕駛動力交通工具後，仍駕駛上開自
      小貨車發生車禍之事實，堪以認定，應無疑義。
  ２、被告雖以前揭情詞置辯，然被告於警詢時係辯稱：我朋友
      就在他開的卡拉OK店裡請我喝了幾杯酒，後來警方到達時
      要為我實施酒測前，我有告訴警員說發生車禍前我沒有喝
      酒云云（見警卷第 3頁），嗣於檢察官偵訊時則辯稱：他
      們都在黃外科對我大小聲，我打電話叫警察，我才去黃外
      科對面市場巷內的卡拉OK躲，順便喝酒等警察來。我在店
      內自己喝酒，酒是店裡面的一個女提供的云云（見偵查卷
      第 4頁），則被告究竟是在卡拉OK店裡自己一人在喝酒或
      係在店外與林堯圻一起喝酒，其前後供述不一，已難憑信
      。且據該卡拉OK店之負責人鍾瑞貞於警詢時證述：「98年
      12月31日凌晨 2時許，我店裡當時還有客人，之後我看到
      警車停在瑞穗鄉○○路上黃外科，我以為是有人報案吵到
      別人睡覺，所以我先生就走出去看，就看到黃永生跟對方
      的家長在大小聲…」、「他們在黃外科外面時，我們看到
      之後，他就問我有沒有水，我跟他說沒有，之後他就走到
      我的店外面，用外面的水龍頭漱口，並又向我要水喝，之
      後我是向載豬車的司機要了半瓶的茶水給他喝」等語及於
      偵訊時證稱：「當時我遇到黃永生，跟受傷家人吵架，…
      當時警察同時在場，警察叫我們拿水給黃永生喝，我就帶
      黃永生到店外洗手，拿水給黃永生喝，喝完黃永生就去黃
      外科，由警察在黃外科酒測」、「（黃永生有無於98年12
      月31日凌晨在該卡拉OK裡喝酒？）沒有」等語（見偵查卷
      第10頁、第11頁），已明確證稱被告並未到店內飲酒，只
      有在店外喝水而已，證人鍾瑞貞與被告素無怨隙，且證述
      內容與常情相符，其上開證述應可採信，可知被告於發生
      車禍後，並沒有到證人鍾瑞貞經營之卡拉OK店內飲酒，其
      於警、偵訊時辯稱：發生車禍後，有在卡拉OK店內飲酒云
      云，顯不足採信。
  ３、被告之上訴理由雖辯稱證人林堯圻可以證明其係事後才喝
      酒云云，而證人林堯圻於本院證稱：伊是開服飾店，當天
      要整理貨比較晚，大約凌晨 1時許，伊騎機車要到鍾瑞貞
      開的卡拉OK店喝酒聊天，在卡拉OK店外碰到被告，因為卡
      拉OK店要打烊了，所以在店外和被告喝酒聊天，被告有喝
      3 杯高粱酒，當時被告身上沒有酒味，高粱酒是伊從服飾
      店拿過去的，酒杯是一般的塑膠杯，是鍾瑞貞從店裡拿出
      來借給伊，鍾瑞貞不知道伊與被告在喝酒，鍾瑞貞與伊打
      伊一下招呼就走了，那天應該是1月1日的凌晨，被告知道
      伊的名字及住址，伊看到警車停在黃外科門口就走了云云
      （見本院卷第36頁至第39頁），其上開證述與被告於警、
      偵訊之供述及證人鍾瑞貞於警、偵訊之證述均不相符，亦
      與證人陳威君、陳嘉麟、林新樺於警詢時證稱：被告之身
      上及上開自小貨車內有很濃的酒味等語相佐，且其證稱當
      天飲酒之時間應係99年1月1日的凌晨，要與本案發生的時
      間98年12月31日凌晨有異，又參以證人林堯圻為經營服飾
      店之女子，其於深夜自行帶著酒到卡拉OK店欲找人喝酒聊
      天，在卡拉OK店外遇到被告後，知悉被告發生車禍正在等
      候警察到來，其亦知道酒後不得駕車，竟還在店外與被告
      一起喝酒，此舉顯與一般社會之正常通念有違，況被告若
      確係與證人林堯圻在該卡拉OK店外面一起喝酒，且也知道
      證人林堯圻的名字及住址，對此有利其之事證，何以其於
      警、偵訊時均未曾提及證人林堯圻，以供檢警查證，反而
      辯稱其在卡拉 OK店內係自己1人喝酒，酒是卡拉OK店內的
      女子提供的云云，再者，被告前於91年間已因酒後駕車之
      公共危險之犯行，並經本院判處罰金 2萬元之前案紀錄，
      此有臺灣高等法院被告前案紀錄表附卷可稽，員警對於車
      禍之當事人均會進行酒測之程序，被告對此程序自難推諉
      不知，則其若無酒後駕車之行為，自不可能在未施以酒測
      前再喝酒之理，如此豈不自陷己於不利之狀態，是其辯稱
      於發生車禍後才喝酒云云，應係事後卸責之詞，不足採信
      ，益證被告經本院原審判決後，為求脫罪而找來證人林堯
      圻作不實之證述，證人林堯圻於本院審理中具結後為不實
      之證述，難謂無偽證之情事，此部分應由檢察官另行偵辦
      ，以維司法正義。
（二）關於被告是否符合自首之規定部分：被告雖辯稱伊於發生
      車禍後，即通知員警到場處理，符合自首之規定，然按刑
      法第62條所謂自首，係以犯人在犯罪未發覺前，向該管公
      務員自承犯罪，而受法律之裁判為要件。經查，被告於發
      生車禍後主動打電話報警乙節，固有花蓮縣警察局道路交
      通事故肇事人自首情形紀錄表附卷可稽，然被告僅係自首
      其所犯過失傷害罪部分之犯行（此部分業與被害人陳威君
      和解，未據告訴）而已，被告於警、偵訊均否認有酒後駕
      車之公共危險犯行，已如前所述，可見被告並未自承有犯
      上開公共危險罪而接受裁判之意甚明，顯與自首之要件不
      合，被告上開辯解顯不足採。
五、按酒後駕車之危害及酒後不應駕車之觀念，已透過政令宣導
    及各類媒體廣為介紹傳達各界週知多年，被告對於酒後不能
    駕車及酒醉駕車之危險性，應有相當之認識，且其前已有因
    飲酒駕車經判處罪刑之紀錄，有臺灣高等法院被告前案紀錄
    表附卷可稽，其又再犯本罪，足見其毫無警惕悔改之意，明
    知酒精成分對人之意識能力具有不良影響，酒後駕車對一般
    往來之公眾及駕駛人自身皆具有高度危險性，漠視自己安危
    及不顧公眾安全，仍於酒後吐氣所含酒精達每公升0.81毫克
    後，心存僥倖駕駛上開自小貨車上路且發生車禍，嚴重危害
    行車安全，犯後一再飾詞狡辯，毫無反省之意，原審判處有
    期徒刑 4月，量刑亦無過重，被告提起本件上訴，指摘原判
    決不當云云，求為撤銷改判，為無理由，應予駁回。
據上論斷，應依刑事訴訟法第455條之1第 1項、第3項、第368條
、第373條，判決如主文。
本案經檢察官張立中到庭執行職務。
中    華    民    國    100    年    1    月    10    日
                  刑事第三庭審判長法  官李世華
                                  法  官湯國杰
                                  法  官許乃文
上列正本證明與原本無異。
本件不得上訴。
中    華    民    國   100    年    1     月    10    日
                                  書記官